臺灣高等法院臺南分院民事裁定　96年度抗字第353號
抗　告　人　甲○○
相　對　人　台新國際商業銀行股份有限公司
法定代理人　蔡孟峰
債　務　人　乙○○
上列抗告人因債務人乙○○與相對人台新國際商業銀行股份有限
公司間清償債務強制執行抗告人聲明參與分配事件，對於中華民
國96年8月27日臺灣臺南地方法院所為裁定（95年度執字第2943
號），提起抗告，本院裁定如下：
    主  文
抗告駁回。
抗告訴訟費用由抗告人負擔。
    理  由
一、抗告意旨略以：抗告人就參與分配之聲明遭駁回並無意見，
    然抗告人於民國（下同）96年5月8日聲請發還執行費新台幣
    （下同）40,000元，惟原裁定就此聲請之准否，僅於主文第
    2項載明「聲請執行費用由聲明人（即抗告人）負擔」，並
    未敘明理由，理由顯有不備。又抗告人既不能參與分配，而
    無執行效果，所繳之執行費自當返還抗告人。為此提起抗告
    ，請求廢棄原裁定等語。
二、按有執行名義之債權人聲明參與分配時，應提出該執行名義
    之證明文件，強制執行法第34條第1項定有明文。又依辦理
    強制執行事件應行注意事項第19點第2項規定，無執行名義
    之普通債權人聲明參與分配者，執行法院應即駁回之。次按
    民事強制執行，其執行標的金額或價額未滿5,000元者，免
    徵執行費；5,000元以上者，每百元徵收7角，其畸零之數不
    滿百元者，以百元計算。前項規定，於聲明參與分配者，適
    用之；強制執行法第28條之2第1、2項定有明文，故聲明參
    與分配之人，自應依上開強制執行法第28條之2第1、2項規
    定繳納執行費甚明，且此為聲明參與分配必備之程式，不因
    參與分配不合法而需發還執行費。
三、經查：本件抗告人聲明參與分配，業據其提出台灣高雄地方
    法院95年度票字第20318號本票裁定正本暨其確定證明書正
    本附卷可參。嗣經相對人台新國際商業銀行股份有限公司對
    抗告人甲○○及債務人乙○○就本案之分配表提起分配表異
    議之訴，經原法院95年度南簡字第2156號民事判決確認抗告
    人甲○○持有債務人乙○○於94年12月20日所簽發，票據號
    碼034676號，內載票面金額5,000,000元，到期日為95年6月
    20日之本票票據權利不存在，該判決業於96年4月17日確定
    ，此有原法院95年度南簡字第2156號民事判決暨其確定證明
    書正本附卷可稽（見原審卷第212至218頁）。抗告人所持執
    行名義所載之本票債權既經判決確認票據權利不存在，依前
    揭強制執行法第34條第1項及辦理強制執行事件應行注意事
    項第19點第2項規定，其參與分配之聲明，自難認為合法。
    又抗告人聲明參與分配，本應依上揭強制執行法第28條之2
    第1、2項規定繳納執行費，縱其參與分配因不合法被駁回，
    而未能取回分文債權，亦無由據以請求發還執行費，從而，
    抗告人聲請發還執行費，自屬無據。原裁定駁回抗告人參與
    分配之聲明，並判命抗告人負擔聲請執行之費用，經核認事
    用法並無違誤。抗告人抗告意旨指摘原裁定不當，求予廢棄
    ，非有理由，應予駁回。
四、據上論結，本件抗告為無理由，依強制執行法第30條之1、
    民事訴訟法第495條之1第1項、第449條第1項、第95條、第
    78條，裁定如主文。
中　　華　　民　　國　　96　　年　　12　　月　　11　　日
                  民事第四庭    審判長法　官  王惠一
　　　　　　　　　　　      　　　  　法　官  林永茂
　　　　　　　　　　　      　　　  　法　官  王浦傑
上為正本係照原本作成。
如不服本裁定，僅得於收受本裁定正本送達後10日內以適用法規
顯有錯誤為理由，向本院提出再抗告狀（須附繕本）依法應繳納
抗告費新台幣1千元，並委任律師為訴訟代理人，經本院許可後
始可再抗告於最高法院。
中　　華　　民　　國　　96　　年　　12　　月　　12　　日
                                      書記官  廖英琇
【附記】
民事訴訟法第495條之1第2項準用同法第466條之1第1、2項規定
：
(1)對於第二審判決上訴，上訴人應委任律師為訴訟代理人。但上
  訴人或其法定代理人具有律師資格者，不在此限。
(2)上訴人之配偶、三親等內之血親、二親等內之姻親，或上訴人
  為法人、中央或地方機關時，其所屬專任人員具有律師資格並
  經法院認為適當者，亦得為第三審訴訟代理人。
民事訴訟法第466條之2：
　上訴人無資力委任訴訟代理人者，得依訴訟救助之規定，聲請
  第三審法院為之選任律師為其訴訟代理人。
